【裁判字號】    89,訴緝,157
【裁判日期】    891031
【裁判案由】    遺棄
【裁判全文】
臺灣板橋地方法院刑事判決                        八十九年度訴緝字第一五七號
    公  訴  人  臺灣板橋地方法院檢察署檢察官
    被      告  乙○○
右列被告因遺棄案件，經檢察官提起公訴（八十八年度偵字第二一七九０號），本院
判決如左：
    主  文
乙○○駕駛動力交通工具肇事，致人受傷而逃逸，處有期徒刑拾月。
    事  實
一、乙○○考領有小型車普通駕駛執照，平日以駕駛車號ＡＴ－四二三二號客貨兩用
    車（登記車主為：欣鋐實業有限公司）載運水電工具至工地從事水電工作為生，
    係以駕駛客貨兩用車為其附隨業務，屬從事駕駛業務之人。民國八十七年十二月
    二十七日二十二時許，乙○○在臺北縣土城市某處飲酒，本明知當日係自己開車
    ，若已飲酒過量即不應開車，則於飲酒前及飲酒之際，當應注意控制飲酒之限度
    ，若其嗣有飲酒過量酒醉之情形，即不得再行駕駛汽車，以防止因酒醉駕車而發
    生車禍之危險，復依當時情形亦無何不能注意或防止之情事，惟乙○○怠於注意
    ，不僅未控制飲酒之限度，且於當日二十三時四十五分許，其業已飲酒過量而有
    醉意影響其駕車注意能力情形之際（惟尚有一定程度之意識能力），駕駛車號Ａ
    Ｔ－四二三二號客貨兩用車，沿臺北縣土城市○○路○段，往金城路三段方向行
    駛，欲往位於臺北縣中和市○○路之某釣蝦場，途經明德路一段與延吉街交岔路
    口時，乙○○本應注意車前狀況，並隨時採取必要之安全措施，且應注意汽車行
    駛至交岔路口時，應遵守燈光號誌，其竟因酒醉而精神不集中，疏未注意上開交
    岔路口之明德路一段路口之燈光號誌為表示禁止通行進入路口之紅燈號誌，即逕
    將其客貨兩用車疾駛入交岔路口內，適有甲○○駕駛車號ＱＱＴ－三五九號輕型
    機車沿延吉街往明德路一段方向駛至同一交岔路口，原停於延吉街路口等待燈號
    ，見延吉街路口之燈號轉變為表示准許車輛直行、轉彎之綠燈號誌，乃駕駛機車
    駛入交岔路口欲左轉進入明德路一段，遂遭闖越紅燈之乙○○駕駛之客貨兩用車
    車頭直接猛力撞擊，甲○○人車倒地，受有左側第三、四、五、六、七肋骨骨折
    、合併血胸、左側鎖骨骨折之傷害，甲○○當時因傷重無法起身，嗣並陷入昏迷
    狀態，乃無自救力之人（業務過失傷害部分業經本院於八十八年五月三十一日以
    八十八年度交易字第一三０號判處有期徒刑九月，於八十八年十一月九日經台灣
    高等法院駁回上訴確定，現執行中），乙○○於車禍發生後，將其駕駛之客貨兩
    用車停於明德路一段五十九號前，下車往交岔路口走去查看，走至鄰近交岔路口
    之同路六十三號前時，見駕車肇事之情況嚴重，明知應對甲○○加以救助，竟未
    進一步對倒於交岔路口內之甲○○施以援助，反而回身上車駕車逃離現場而遺棄
    之。乙○○嗣將其客貨兩用車駛至莒光路某釣蝦場，因該釣蝦場業已關門，乃將
    其車停於莒光路與延平路交岔路口之路邊，步行返回其位於土城市○○路○段七
    十三巷四弄二號三樓住處。幸因有目擊民眾記下乙○○所駕駛客貨兩用車之車號
    ，告知趕至車禍現場處理之警員，經警追查，發覺肇事者即為乙○○，於八十八
    年一月八日凌晨四時許將乙○○查獲到案。甲○○則因當時經警送醫急救得當，
    始倖免於難。
二、案經甲○○訴由臺北縣警察局土城分局報請台灣板橋地方法院檢察署檢察官偵查
    起訴。
    理  由
一、訊據被告乙○○矢口否認有遺棄之情，並辯稱：發生車禍時，我有下車查看，但
    未看到人，我以為是樓上丟東西碰到我車子，遂開車走了云云。惟查：（一）被
    告乙○○於右揭時地酒後駕駛上開客貨兩用車闖越紅燈在交岔路口內撞擊甲○○
    駕駛之機車，致甲○○受有傷害之事實，業經被告於本院八十八年度交易字第一
    三０號業務過失傷害案件審理中坦承不諱，並經告訴人甲○○指訴綦詳，且有車
    禍現場處理警員周敏峰製作之道路交通事故調查報告表（現場圖）、告訴人受有
    左側第三、四、五、六、七肋骨骨折、合併血胸、左側鎖骨骨折等傷害之診斷證
    明書各一件在卷可憑。前開案件業經本院於八十八年五月三十一日以八十八年度
    交易字第一三０號判處有期徒刑九月，於八十八年十一月九日經台灣高等法院駁
    回上訴確定，現執行中，此經被告供明在卷，復有本院八十八年度交易字第一三
    ０號判決書、台灣高等法院檢察署刑案紀錄簡覆表附卷可憑。（二）告訴人於本
    院前開業務過失傷害案件調查時證稱：「我倒地時隱約有聽到被告朋友說快走，
    我有聽到聲音，我後來問附近的人，附近的人說他們有下車」等語（見本院八十
    八年度交易字第一三０號案件於八十八年三月二十九日訊問筆錄）。目擊證人劉
    王月秀於前案審理中亦證稱：「（問：八十七年十二月二十七日晚上十一時四十
    五分的車禍有沒有看到）當時聲音很大，小貨車（指被告之客貨兩用車）是闖紅
    燈，機車是綠燈，撞到以後，小貨車先行到大約在明德路一段五十九號前面，小
    貨車有人下車往回走，走到六十三號前面，看一下即往回走，開車走掉了，機車
    駕駛人倒在路中間不動，倒了十幾分鐘都不動，後來翻一下又不動了，大家都以
    為死掉了，車子撞擊聲音很大」等語（見同案八十八年五月十七日訊問筆錄）。
    證人即第一位趕至現場之警員張豐岳於前案調查時亦證稱：「當時我趕到現場時
    ，甲○○倒在路中間，機車也在路中間，當時甲○○沒有動是昏迷的，現場血很
    多」等語（見同案八十八年五月六日訊問筆錄）。綜上告訴人及證人劉王月秀、
    張豐岳所證述情節觀之，告訴人當時已陷於昏迷狀態，乃無自救力之人無訛，且
    當時告訴人及其機車係躺倒於顯可易見之交岔路口道路中，被告自承於肇事當時
    有下車查看之舉動，暨證人劉王月秀所述被告止步回身之明德路六十三號前，即
    在上開交岔路口之隔鄰，為前案承辦法官至現場探查無誤，則被告當時應已知其
    駕車撞擊告訴人機車肇事，告訴人倒地不起之情形，是被告所辯我下車察看未看
    到人云云，顯係卸責之詞，委不足採。本件事證明確，被告犯行洵堪認定。
二、核被告所為，係犯刑法第一百八十五條之四駕駛動力交通工具肇事致人受傷而逃
    逸罪。按被告行為後於八十八年四月二十一日修正公布增訂刑法第一百八十五條
    之四：「駕駛動力交通工具肇事，致人死傷而逃逸者，處六月以上五年以下有期
    徒刑」之規定，並於同年月二十三日生效施行，其刑責與刑法第二百九十四條第
    一項之違背義務遺棄罪相同，惟駕駛動力交通工具肇事，致人受傷，使陷於無自
    救能力而逃逸之情形，刑法第一百八十五條之四為同法第二百九十四條第一項之
    特別規定，應優先適用（最高法院八十八年台上字第七三九六號刑事判決可供參
    考），經比較新舊法結果，自應適用刑法第一百八十五條之四，公訴人認被告係
    犯刑法第二百九十四條第一項之遺棄罪，起訴法條尚有未洽，應予變更。爰審酌
    被告乃從事駕駛業務之人，明知酒後不得駕車，竟罔顧他人性命，酒後駕車闖越
    紅燈肇事，且於肇事後猶駕車逃逸，對於無自救力之人未予必要之救助，惡性非
    輕，犯後猶飾詞狡辯毫無悔意，迄今分文未賠償被害人損失等一切情狀，量處如
    主文所示之刑示懲。
據上論斷，應依刑事訴訟法第二百九十九條第一項前段、第三百條、刑法第一百八十
五條之四、第二條，判決如主文。
本案經檢察官壽勤偉到庭執行職務
中    華    民    國      八十九      年      十       月    三十一   日
              臺灣板橋地方法院刑事第一庭
                                          法  官  毛崑山
右正本證明與原本無異。
如不服本判決，應於判決送達後十日內，向本院提出上訴狀。
                                          書記官  章宏萱
中    華    民    國      八十九      年      十       月    三十一     日


司法院資訊處製作；財團法人民間司法改革基金會備份。
